【裁判字號】    90,重訴,291
【裁判日期】    900807
【裁判案由】    清償借款
【裁判全文】
臺灣臺南地方法院民事判決  九十年度重訴字第二九一號
    原      告  華南商業銀行股份有限公司
    法定代理人  甲○○
    訴訟代理人  丙○○
    被      告  丁○○
                乙○○
右當事人間請求清償借款事件，本院判決如左：
    主    文
被告應連帶給付原告新台幣壹仟萬元，及如附表所示之利息及違約金。
訴訟費用由被告連帶負擔。
本判決於原告以新台幣佰拾萬肆仟元為被告供擔保後，得假執行；但被告乙○
○如於假執行程序實施前，以新台幣壹仟萬元為原告預供擔保，得免為假執行。
    事      實
甲、原告方面：
一、聲明：如主文第一項所示，並陳明願供擔保請准宣告假執行。
二、陳述：
（一）緣被告丁○○、乙○○於民國八十四年八月十八日簽發保證書，連帶保證訴外
      人九益紙器股份有限公司（以下簡稱九益公司）對原告現在（包括過去所負現
      在尚未清償）及將來所負之借款等一切債務以本金新台幣（下同）二千萬元為
      限額，負連帶清償之責任。訴外人九益公司於八十七年九月五日起連續向原告
      借款一千萬元，詎九益公司僅繳納利息至八十八年八月二十日止，即未再依約
      繳納，原告屢經催討，迄未清償，其債務全部到期，共計尚積欠原告本金一千
      萬元及如附表所示之利息及違約金，依法被告應負連帶清償之責任，爰請求被
      告連帶給付原告一千萬元，及如附表所示之利息及違約金等語。
（二）對被告抗辯所為之陳述：原告是於八十八年六月二十五日寄送本件借款的催告
      書給被告乙○○，被告乙○○才到原告銀行說不要作保證人，原告並不同意。
三、證據：提出借據及收回紀錄三件、授信約定書二件、保證書一件、基本放款利率
    變動表一件、催告書一件（以上均影本）。
乙、被告方面：
壹、被告丁○○部分：
    被告丁○○未於言詞辯論期日到場，亦未提出準備書狀作何聲明或陳述。
貳、被告乙○○部分：
一、聲明：駁回原告之訴；如受不利判決，願供擔保，請准宣告免為假執行。
二、陳述：
（一）緣被告於八十四年八月間時任九益公司之董事，其至原告簽定授信約定契約，
      係原告表示須以九益公司當時之董監事聯保之故。九益公司於八十五年間即將
      於原告處之貸款清償完畢，並另於第一商業銀行股份有限公司聲請貸款，其時
      ，被告既將其股份轉讓於他人，亦未續任九益公司之董監事，後原告於八十八
      年度再度放款予九益公司，此被告並不知情，亦未受有通知及對保之手續。
（二）按一般銀行授信貸款予公司行業，要求該公司之董監事應簽定保證書，固無疑
      義，惟查，該公司之董監事其中或有中途解任或屆期未續任者，其對往後該公
      司向銀行申貸之貸款究係應由新任且其決議借款之董監事負保證責任，或由已
      解任之舊董監事負保證之責？按理言之，董監事對舊債務仍應負保證之責，而
      其解任後，理應由新任之董監事至銀行另行簽立保證書負責保證責任方是，而
      銀行於公司聲請貸款時，應請求公司提供現任董監事之名單，若有變更並應請
      求新任董監事前往簽立保證書及授信約定契約書方是，否則，一般人一旦擔任
      公司董監事，而為銀行要求董監事聯保而簽定保證書，不論其事後是否續任董
      監事，豈非至死均應負此保證責任，又新任董監事係得決議向銀行借款之公司
      決策者，反而無庸對其決策負保證責任，故而，銀行於公司新為貸款時，理應
      請求公司提出公司變更登記事項卡以明現任之董監事，使應負責者負之，解任
      之董監事則退卻其保證責任，而不應不經查明而浮濫貸款予公司，而致產生金
      融危機，是被告認其既於本件貸款前即未續任九益公司之董監事，而原告未請
      求九益公司提供新任董監事姓名要求新任者保證，亦未通知被告有關九益公司
      申請貸款之情事，故被告應不負保證責任。
    理      由
甲、程序方面：
    被告丁○○於言詞辯論期日到場，核無民事訴訟法第三百八十六條所列各款情形
    ，爰依原告聲請，由其一造辯論而為判決。
乙、得心證之理由：
一、原告起訴主張：被告於八十四年八月十八日簽發保證書，連帶保證訴外人九益公
    司對原告現在（包括過去所負現在尚未清償）及將來所負之借款等一切債務以本
    金二千萬元為限額，負連帶清償之責任。訴外人九益公司於八十七年九月五日起
    連續向原告借款一千萬元，詎九益公司僅繳納利息至八十八年八月二十日止，即
    未再依約繳納，原告屢經催討，迄未清償，其債務全部到期，共計尚積欠原告本
    金一千萬元及如附表所示之利息及違約金，依法被告應負連帶清償之責任，爰請
    求被告連帶給付原告一千萬元，及如附表所示之利息及違約金等語。
二、被告乙○○則以：其於八十四年八月間時任九益公司之董事，其至原告簽定授信
    約定契約，係原告表示須以九益公司當時之董監事聯保之故。九益公司於八十五
    年間即將於原告處之貸款清償完畢，並另於第一商業銀行股份有限公司聲請貸款
    ，其時，被告既將其股份轉讓於他人，亦未續任九益公司之董監事，後原告於八
    十八年度再度放款予九益公司，此被告並不知情，亦未受有通知及對保之手續。
    按理言之，董監事對舊債務仍應負保證之責，而其解任後，理應由新任之董監事
    至銀行另行簽立保證書負責保證責任方是，而銀行於公司聲請貸款時，應請求公
    司提供現任董監事之名單，若有變更並應請求新任董監事前往簽立保證書及授信
    約定契約書方是，否則，一般人一旦擔任公司董監事，而為銀行要求董監事聯保
    而簽定保證書，不論其事後是否續任董監事，豈非至死均應負此保證責任，又新
    任董監事係得決議向銀行借款之公司決策者，反而無庸對其決策負保證責任，故
    而，銀行於公司新為貸款時，理應請求公司提出公司變更登記事項卡以明現任之
    董監事，使應負責者負之，解任之董監事則退卻其保證責任，而不應不經查明而
    浮濫貸款予公司，而致產生金融危機，是被告認其既於本件貸款前即未續任九益
    公司之董監事，而原告未請求九益公司提供新任董監事姓名要求新任者保證，亦
    未通知被告有關九益公司申請貸款之情事，故被告應不負保證責任等語置辯；被
    告丁○○未於言詞辯論期日到場，亦未提出準備書狀作何聲明或陳述。
三、本件原告主張訴外人九益公司自八十七年九月五日起至八十八年八月二十日止，
    先後向原告借款三筆合計一千萬元，其借款日、到期日、借款細目及約定利息、
    違約金之計算詳如附表所示，並由被告為連帶保證人。上開借款因未依約定期限
    正常繳息，依約定，借款已喪失期限利益，視為全部到期，原告於八十八年六月
    二十五日寄送本件借款的催告書給被告乙○○，被告乙○○才向原告說不要作保
    證人等情，為兩造所不爭，並有原告提出之借據及收回紀錄三件、授信約定書二
    件、保證書一件、基本放款利率變動表一件、催告書一件為證，堪信原告上開之
    主張為真實。是以本件所應審酌者乃在於被告乙○○之保證責任是否已免除？
四、經查：被告乙○○雖辯稱其於本件貸款前即未續任九益公司之董監事，而原告未
    請求九益公司提供新任董監事姓名要求新任者保證，亦未通知被告有關九益公司
    申請貸款之情事，故被告應不負保證責任云云，然為原告所否認，依被告乙○○
    簽立之保證書第三條約定：「保證人在主債務人對貴行（原告）所負債務未清償
    以前，不隨意終止保證契約」，則被告乙○○本即不得任意終止保證契約，況其
    亦不否認其係於系爭借款到期經原告催告後始以口頭表示不要作保證人，又未得
    原告之同意，尚難謂得免除保證人之責任；至於被告乙○○與九益公司間之董監
    事關係存在與否並不影響本件保證契約之效力，被告所辯，尚不足採。
五、按連帶保證人與主債務人負同一清償責任，此參民法第二百七十三條規定及最高
    法院四十五年台上字第一四二六號、六十九年台上字第一九二四號判例自明。被
    告為本件消費借貸契約之連帶保證人，自應與主債務人九益公司負同一清償責任
    。從而，原告依連帶保證契約，請求被告連帶給付一千萬元，及如附表所示之利
    息及違約金，洵屬正當，應予准許。
六、原告及被告乙○○均陳明願供擔保，以代釋明，聲請宣告假執行或免為假執行，
    均核無不合，爰各酌定相當擔保金額准許之。
七、本件事證已臻明確，兩造其餘主張及舉證，與判決結果不生影響，不另論述，附
    此敘明
八、結論：本件原告之訴為有理由，依民事訴訟法第三百八十五條第一項前段、第八
    十五條第二項、第三百九十條第二項、第三百九十二條，判決如主文。
中      華      民      國    九十      年      八      月      七      日
                                臺灣臺南地方法院民事第一庭
                                    法      官  黃瑪玲
右為正本係照原本作成
如對本判決上訴，須於判決送達後廿日內向本院提出上訴狀
中      華      民      國    九十      年      八      月      七      日
~B法院書記官  楊育民


司法院資訊處製作；財團法人民間司法改革基金會備份。
